【裁判字號】    97,訴,3316
【裁判日期】    971230
【裁判案由】    違反毒品危害防制條例
【裁判全文】
臺灣彰化地方法院刑事判決              97年度訴字第3316號
公  訴  人  臺灣彰化地方法院檢察署檢察官
被      告  甲○○
上列被告因違反毒品危害防制條例案件，經檢察官提起公訴（九
十七年度毒偵字第四一四九號），本院依簡式審判程序判決如下
：
    主  文
甲○○施用第一級毒品，累犯，處有期徒刑捌月；又施用第二級
毒品，累犯，處有期徒刑月。應執行有期徒刑拾月。
    事  實
一、甲○○前因自民國九十五年年初某日起至同年四月三十日止
    施用第一級毒品之案件，經本院以九十五年度訴字第一三○
    九號判處有期徒刑十月確定，再經本院以九十六年度聲減字
    第一五五號裁定減為有期徒刑五月確定，因詐欺案件，經臺
    灣臺北地方法院以九十六年度簡上字第三一五號判處有期徒
    刑二月確定，上開二案，再經臺灣臺北地方法院以九十七年
    度聲字第八○三號裁定合併定其應執行之刑為有期徒刑六月
    確定，嗣經送監執行，於九十六年七月十六日執行完畢。另
    因施用毒品案件，經本院以九十二年度毒聲字第五九○號裁
    定送觀察、勒戒後，於九十二年四月八日執行完畢，並經臺
    灣彰化地方法院檢察署檢察官以九十二年度毒偵字第八六五
    、一○一八號為不起訴處分確定。詎甲○○仍不知悔改，復
    基於施用第一級毒品海洛因之犯意，於九十七年九月二十四
    日中午十二時許，在彰化縣和美鎮○○路黃昏市場內之公廁
    ，以將第一級毒品海洛因粉末置入注射針筒內加水後，再以
    針筒注射手臂血管之方式，施用第一級毒品海洛因一次；另
    基於施用第二級毒品甲基安非他命之犯意，於上開施用第一
    級毒品海洛因後之同日某時許，在上開地點內，以將第二級
    毒品甲基安非他命置於玻璃球管內用火燒烤而吸其煙霧之方
    式，施用第二級毒品甲基安非他命一次。嗣於九十七年九月
    二十五日下午二時十分許，為警在上開黃昏市場停車場內盤
    查，於未被有偵查犯罪職權之機關或公務員發覺其犯罪前，
    主動向前來盤查之彰化縣警察局和美分局塗厝派出所警員表
    示其上開施用第一級毒品海洛因、第二級毒品甲基安非他命
    之犯行，而自首接受裁判。
二、案經彰化縣警察局溪湖分局報告臺灣彰化地方法院檢察署檢
    察官偵查起訴。
    理  由
一、按除被告所犯為死刑、無期徒刑、最輕本刑為三年以上有期
    徒刑之罪或高等法院管轄第一審案件者外，於刑事訴訟法第
    二百七十三條第一項程序進行中，被告先就被訴事實為有罪
    之陳述時，審判長得告知被告簡式審判程序之旨，並聽取當
    事人、代理人、辯護人及輔佐人之意見後，裁定進行簡式審
    判程序；除簡式審判程序、簡易程序及第三百七十六條第一
    款、第二款所列之罪之案件外，第一審應行合議審判；刑事
    訴訟法第二百七十三條之一第一項、第二百八十四條之一分
    別定有明文。本件被告甲○○所犯係死刑、無期徒刑、最輕
    本刑為三年以上有期徒刑或高等法院管轄第一審案件以外之
    罪，且於本院行準備程序時就被訴事實為有罪之陳述，經受
    命法官告知簡式審判程序之旨，並聽取公訴人、被告之意見
    後，本院合議庭認無不得或不宜改依簡式審判程序進行之處
    ，經評議結果，裁定改由受命法官獨任行簡式審判程序，合
    先敘明。
二、訊據被告甲○○對於上開施用第一級毒品海洛因、第二級毒
    品甲基安非他命之犯行，均坦承不諱，且其於九十七年九月
    二十五日自首後，經警採其尿液送驗，結果呈嗎啡、甲基安
    非他命陽性反應，此有應受尿液採驗人尿液檢體採集送驗紀
    錄表、詮昕科技股份有限公司濫用藥物尿液檢驗報告各一紙
    在卷可稽，足徵被告之自白確與事實相符。另按毒品危害防
    制條例於九十二年七月九日修正公布，自九十三年一月九日
    施行，其中第二十條、第二十三條將施用毒品之刑事處遇程
    序，區分為「初犯」及「五年內再犯」、「五年後再犯」。
    依其立法理由之說明：「初犯」，經觀察、勒戒或強制戒治
    後，應為不起訴處分或不付審理之裁定；經觀察、勒戒或強
    制戒治執行完畢釋放後，「五年內再犯」者，因其再犯率甚
    高，原實施之觀察、勒戒及強制戒治既已無法收其實效，爰
    依法追訴或裁定交付審理。至於經觀察、勒戒或強制戒治執
    行完畢釋放後，「五年後再犯」者，前所實施之觀察、勒戒
    或強制戒治已足以遮斷其施用毒品之毒癮，為期自新及協助
    其斷除毒癮，仍適用「初犯」規定，先經觀察、勒戒或強制
    戒治之程序。從而依修正後之規定，僅限於「初犯」及「五
    年後再犯」二種情形，始應先經觀察、勒戒或強制戒治程序
    。倘被告於五年內已再犯，經依法追訴處罰，三次（或第三
    次以上）再度施用毒品之時間，在初犯經觀察、勒戒或強制
    戒治執行完畢釋放五年以後，已不合於「五年後再犯」之規
    定，且因已於「五年內再犯」，顯見其再犯率甚高，原實施
    觀察、勒戒或強制戒治，已無法收其實效，即應依該條例第
    十條處罰。（最高法院九十五年度第七次刑事庭會議決議第
    二點參照）。本件被告前因施用毒品，經觀察、勒戒後，於
    九十二年四月八日執行完畢，又於五年內之自九十五年年初
    某日起至同年四月三十日止施用第一級毒品，經本院以九十
    五年度訴字第一三○九號判處有期徒刑十月確定，有臺灣彰
    化地方法院檢察署刑案資料查註紀錄表及臺灣高等法院被告
    前案紀錄表各一份在卷可考，則其再犯本件施用第一級毒品
    、第二級毒品犯行，按諸前揭說明，自無毒品危害防制條例
    第二十條第三項規定之適用，而應按同條例第二十三條第二
    項規定，依法論科。本件事證明確，被告施用第一級毒品海
    洛因、第二級毒品甲基安非他命之犯行，均堪認定。
三、核被告所為，分別係犯毒品危害防制條例第十條第一項之施
    用第一級毒品罪、同條第二項之施用第二級毒品罪。被告為
    施用第一級毒品、第二級毒品，而持有各該級毒品，其持有
    之低度行為，應各為施用之高度行為所吸收，均不另論罪。
    再被告所犯上開二罪，係犯意各別、行為互殊，應予分論併
    罰。又被告前因施用第一級毒品案件，經本院以九十五年度
    訴字第一三○九號判處有期徒刑十月確定，再經本院以九十
    六年度聲減字第一五五號裁定減為有期徒刑五月確定，因詐
    欺案件，經臺灣臺北地方法院以九十六年度簡上字第三一五
    號判處有期徒刑二月確定，上開二案，再經臺灣臺北地方法
    院以九十七年度聲字第八○三號裁定合併定其應執行之刑為
    有期徒刑六月確定，嗣經送監執行，於九十六年七月十六日
    執行完畢，此有臺灣彰化地方法院檢察署刑案資料查註紀錄
    表及臺灣高等法院被告前案紀錄表各一份在卷可稽，其於受
    有期徒刑執行完畢後，五年以內故意再犯本件有期徒刑以上
    之二罪，均為累犯，應依刑法第四十七條第一項規定，各加
    重其刑。再被告於為本件施用第一級毒品、第二級毒品之犯
    行後，係在未被有偵查犯罪職權之機關或公務員發覺其犯罪
    前，即主動向前來盤查之彰化縣警察局和美分局塗厝派出所
    警員表示其施用第一級毒品、第二級毒品之犯行，而自首接
    受裁判，此有警詢筆錄一份在卷可佐，爰依刑法第六十二條
    前段規定，各減輕其刑，並依刑法第七十一條第一項規定，
    與前開加重其刑部分，各先加後減。爰審酌被告曾因施用毒
    品經送觀察、勒戒後，仍未能戒斷，再犯本案之罪，顯然未
    能善體國家設置觀察、勒戒機構，協助毒品施用者戒除毒癮
    之良法美意，及其犯罪之動機、目的、生活狀況、品行、所
    生危害，暨犯罪後坦承犯行，態度尚屬良好等一切情狀，分
    別量處如主文所示之刑，並定其應執行之刑。
據上論斷，應依刑事訴訟法第二百七十三條之一第一項、第二百
九十九條第一項前段，毒品危害防制條例第十條第一項、第二項
，刑法第十一條前段、第四十七條第一項、第六十二條前段、第
五十一條第五款，判決如主文。
本案經檢察官林子翔到庭執行職務。
中    華    民    國    97    年    12    月    30    日
                        刑事第六庭    法  官  鄭舜元
以上正本證明與原本無異。
如不服本判決應於收受判決後10日內向本院提出上訴書狀，並
應敘述具體理由。其未敘述上訴理由者，應於上訴期間屆滿後
20日內向本院補提理由書(均須按他造當事人之人數附繕本)
「切勿逕送上級法院」。
中    華    民    國    97    年    12    月    30    日
                                      書記官  陳秀香
附錄：論罪科刑法條：
毒品危害防制條例第十條：
施用第一級毒品者，處六月以上五年以下有期徒刑。
施用第二級毒品者，處三年以下有期徒刑。


司法院資訊處製作；財團法人民間司法改革基金會備份。
